【裁判字號】    98,撤緩,280
【裁判日期】    981231
【裁判案由】    聲請撤銷緩刑
【裁判全文】
臺灣板橋地方法院刑事裁定             98年度撤緩字第280號
聲  請  人  臺灣板橋地方法院檢察署檢察官
受  刑  人  甲○○
上列聲請人因受刑人犯誣告案件（98年度簡字第5560號），聲請
撤銷緩刑之宣告（98年度執聲字第4291號），本院裁定如下：
    主  文
聲請駁回。
    理  由
一、聲請意旨略以：受刑人甲○○因犯誣告案件（98年執他第54
    50號），經本院以98年簡字第5560號（98年偵字13378 號）
    判處拘役20日，緩刑2 年，於民國98年10月1 日確定在案。
    竟於緩刑期前即98年4 月29日，以強暴、脅迫之方式，迫使
    三重市明志國中方姓學生（以三貼方式）共同騎乘機車前往
    「蘆洲合義安」陣頭之會館，而行無義務之事，其另犯強制
    罪，經本院於98年10月27日以98年易字第2198號判處得易科
    罰金之拘役40日，於98年11月24日確定。受刑人因有上揭之
    犯罪事由，足認其不知悔悟自新，原宣告之緩刑難收其預期
    效果，而有執行刑罰之必要，合於刑法第75條之1 第1 項第
    1 款所定得撤銷緩刑宣告之原因，爰依刑事訴訟法第476 條
    規定聲請撤銷云云。
二、按刑法第75條、第75條之1 於98年5 月19日修正，於98年6
    月10日以華總一義字第09800015611 號經總統公布，修正後
    刑法第75條之1 第1 項第1 款規定：「受緩刑之宣告而有下
    列情形之一，足認原宣告之緩刑難收其預期效果，而有執行
    刑罰之必要者，得撤銷其宣告：一、緩刑前因故意犯他罪，
    而在緩刑期內受6 月以下有期徒刑、拘役或罰金之宣告確定
    者」；又按於中華民國98年5 月19日刑法修正施行前，受緩
    刑之宣告，98年5 月19日修正刑法施行後，仍在緩刑期內者
    ，適用98年5 月19日修正施行之刑法第75條及第75條之1 規
    定；又上開修正公布之刑法，自98年9 月1 日施行，刑法施
    行法第6 條之1 第2 項、第10條之2 第2 項分別定有明文。
    本件係於98年8 月31日依同年9 月1 日生效施行前之刑法宣
    告緩刑，迄新法施行仍在緩刑期內，揆諸前揭說明，即應適
    用98年9 月1 日修正施行之刑法第75條、第75條之1 規定。
    又刑法第75條之1 係於94年2 月2 日修正所新增訂，考其立
    法意旨略以：關於緩刑之撤銷，修正前刑法第75條第1 項固
    已設有2 款應撤銷之原因；至得撤銷緩刑之原因，則僅於保
    安處分章內第93條第3 項與撤銷假釋合併加以規定，體例上
    不相連貫，實用上亦欠彈性，爰參酌德國及奧地利現行立法
    例增訂得撤銷緩刑之原因。其中修正前刑法關於緩刑前或緩
    刑期間故意犯他罪，而在緩刑期內受得易科罰金之有期徒刑
    （98年5 月19日修正公布之刑法第75條之1 就「受得易科罰
    金」部分修正為「受6 月以下有期徒刑」）之宣告者，列為
    應撤銷緩刑之事由，因認過於嚴苛，而排除第75條應撤銷緩
    刑之事由，移列至得撤銷緩刑事由，俾使法官依被告再犯情
    節，而裁量是否撤銷先前緩刑之宣告。其次，如有前開事由
    ，但判決宣告拘役、罰金時，可見行為人仍未見悔悟，有列
    為得撤銷緩刑之事由，以資彈性適用，爰於第1 項第1 款、
    第2 款增訂之。且本條採用裁量撤銷主義，賦予法院撤銷與
    否之權限，特於第1 項規定實質要件為「足認原宣告之緩刑
    難收其預期效果，而有執行刑罰之必要」，供作審認之標準
    。亦即於「得」撤銷緩刑之情形，法官應依職權本於合目的
    性之裁量，妥適審酌被告所犯前後數罪間，關於法益侵害之
    性質、再犯之原因、違反法規範之情節是否重大、被告主觀
    犯意所顯現之惡性及其反社會性等情，是否已使前案原為促
    使惡性輕微之被告或偶發犯、初犯改過自新而宣告之緩刑，
    已難收其預期之效果，而確有執行刑罰之必要，此與刑法第
    75條第1 項所定2 款要件有一具備，即毋庸再行審酌其他情
    狀，應逕予撤銷緩刑之情形不同，先予敘明。
三、經查，本件受刑人甲○○前述於緩刑期前即98年4 月29日，
    與共同正犯顏華成共同以強暴、脅迫之方式，迫使方姓少年
    以俗稱三貼之方式（即方姓少年乘坐機車中間座位），自臺
    北縣三重市明志國中，共同騎乘機車前往臺北縣蘆洲市某處
    「蘆洲合義安」陣頭之會館，使方姓少年行無義務之事，而
    犯刑法第304 條第1 項之強制罪，經本院以98年度易字第21
    98號判處拘役40日，如易科罰金以新臺幣（下同）1,000 元
    折算1 日，於98年11月24日確定之事實，固有上揭刑事判決
    及臺灣高等法院被告前案紀錄表各1 件存卷足憑，而其所犯
    前述判決確定在後之強制罪之犯罪時間，係在前述緩刑案件
    之緩刑前，且相距僅數日，惟並非於前案緩刑判決後復明知
    故犯，尚無悖於法院緩刑宣告之美意；且受刑人所犯上揭兩
    案，其犯罪手段、目的及方式並無何類似性，是該判決確定
    在後之犯罪，應係偶發犯罪，又該罪之法定刑為3 年以下有
    期徒刑、拘役及銀元3 百元以下罰金，而法院判處拘役40日
    ，顯亦認定其犯罪情節實屬輕微，是尚難據此認定受刑人有
    不知悔悟自新之情形。此外，受刑人於上揭判決確定在前之
    前案之警詢、偵查時，均坦承犯行，於判決確定在後之後案
    之本院審理中，並與被害人達成和解，被害人亦於本院審理
    中表明不再追究之意，足見受刑人在受緩刑宣告前、後，即
    有悔改之意，其主觀顯現之反社會性非重，不足認定所宣告
    之緩刑難收其預期之效果，而有執行刑罰之必要。況聲請人
    亦未提出其他積極證據或具體說明受刑人有何情狀足認「原
    宣告之緩刑難收其預期效果，而有執行刑罰之必要」，是亦
    難認受刑人有合於刑法第75條之1 第1 項所定得撤銷緩刑宣
    告規定之情事。從而，聲請人聲請撤銷受刑人之緩刑宣告，
    即非有據，為無理由，應予駁回。
四、依刑事訴訟法第220 條，裁定如主文。
中    華    民    國    98    年    12    月    31    日
                  刑事第十五庭  法  官  吳幸娥
以上正本證明與原本無異
如不服本裁定應於送達後5日內向本院提出抗告狀
                                書記官  黃頌棻
中    華    民    國    98    年    12    月    31    日


司法院資訊處製作；財團法人民間司法改革基金會備份。
